臺灣高雄地方法院刑事附帶民事訴訟判決
111年度交附民字第43號
原      告  張峯銘



            張瓊丹


共      同
訴訟代理人  曾浩銓律師
            張桐嘉律師 
被      告  傅孝琦


訴訟代理人  蔡東泉律師
上列被告因損害賠償案件（本院111年度交訴字第31號），經原
告對被告提起附帶民事訴訟，請求損害賠償，本院於民國111年9
月28日言詞辯論終結，判決如下：
    主  文
被告應給付原告張峯銘新臺幣玖萬零壹佰陸拾壹元；原告張瓊丹
新臺幣玖萬零壹佰陸拾壹元，及均自民國一一一年八月九日起至
清償日止按週年利率百分之五計算之利息。
原告其餘之訴駁回。
本判決第一項得假執行。但被告如依序以新臺幣玖萬零壹佰陸拾
壹元、玖萬零壹佰陸拾壹元為原告張峯銘、張瓊丹供擔保，得免
為假執行。
原告其餘假執行之聲請駁回。
    事實及理由
一、原告張峯銘、張瓊丹（下稱原告2人）主張：被告傅孝琦於
    民國110年8月9日17時32分許，駕駛車牌號碼0000○00號自用
    小客車（下稱A 車），由東向西沿高雄市三民區熱河二街快
    車道行駛至同市區熱河二街與中華二路口（下稱系爭路口）
    ，欲（向北）右轉至中華二路上之際，本應注意車前狀況，
    並隨時採取必要之安全措施，且於轉彎時應減速慢行，依事
    發時之天候及現場狀況，並無不能注意之特殊情況，竟未注
    意前述規定，貿然於系爭路口右轉，適有原告2人之母吳明
    樺騎乘車牌號碼000○000號普通重型機車，行經系爭路口，
    因閃避不及而發生碰撞，致吳明樺人、車倒地，受有胸腹部
    鈍挫傷而死亡（下稱系爭車禍）。原告2人因此支出如附表
    「分擔額」所示費用，並受有精神上之痛苦，而有如附表「
    項目名稱」、「請求金額」欄位所示損害。為此，爰依民法
    第184 條第1 項前段、第191條之2、第192條第1項、第194
    條第1項規定提起本訴等語。並聲明：㈠、被告應分別給付原
    告2人新臺幣（下同）5,000,000元，及自起訴狀繕本送達翌
    日起至清償日止，按週年利率5 ％計算之利息。㈡、願供擔保
    ，請准宣告假執行。
二、被告則以：被告於系爭車禍之發生雖有過失，但依系爭車禍
    之肇事主因在原告2人之母吳明樺，應由原告負擔70％之過失
    比例，又原告已請領強制汽車責任保險給付2,000,000元應
    予扣除等語，資為抗辯。並聲明：㈠、原告之訴其假執行之
    聲請均駁回；㈡、如受不利之判決，願供擔保請准宣告免為
    假執行。
三、兩造不爭執事項：
㈠、被告於110 年8 月9 日17時32分許，駕駛A 車沿高雄市三民
    區熱河二街東向西行駛於快車道，至系爭路口時，右轉進入
    高雄市三民區中華二路北向快車道。
㈡、系爭車禍發生時，系爭路口處天氣晴、日間視線良好，並無
    不能注意減速之情事。
㈢、被告於駕駛A 車右轉進入高雄市三民區中華二路北向快車道
    時，適有吳明樺騎乘B 車，由東向西行駛於系爭路口之北側
    行人穿越道。
㈣、被告駕駛A 車右轉進入高雄市三民區中華二路北向快車道時
    ，與吳明樺騎乘之B 車發生碰撞，導致吳明樺人、車倒地。
㈤、被告駕駛A 車右轉進入高雄市三民區中華二路北向快車道時
    ，有未注意車前狀況及未減速慢行之情事。
㈥、吳明樺人、車倒地後，受有胸腹部鈍挫傷，經送往高雄市立
    聯合醫院救治，仍於當日18時26分不治死亡。
㈦、原告2人均因系爭車禍支出附表編號1、2所示費用，並因此受
    有精神上之痛苦。
㈧、原告2人已各受領強制汽車責任保險給付1,000,000元。
㈨、原告張峯銘之學歷為實踐大學工業設計系畢業，月收入98,90
    0元；原告張瓊丹之學歷為成功大學材料系研究所碩士畢業
    ，月收入101,960元。
四、爭點：
㈠、被告就吳明樺之死亡是否應負損害賠償責任？
㈡、兩造於系爭事故應負擔之過失比例為何？　　
㈢、原告得請求被告賠償之金額為何？　　　　
五、得心證之理由：
㈠、被告就吳明樺之死亡應負損害賠償責任
　1.按汽車行駛時，駕駛人應注意車前狀況，並隨時採取必要之
    安全措施；汽車駕駛人轉彎前應減速慢行，道路交通安全規
    則第94條第3項、道路交通管理處罰條例第48條第1項第1款
    分別定有明文。又汽車在使用中加損害於他人者，駕駛人應
    賠償因此所生之損害，但於防止損害之發生，已盡相當之注
    意者，不在此限，民法第191條之2亦有明文。
  2.經查，被告駕駛A車於系爭路口右轉時，有未注意車前狀況
    及未減速慢行之情事，且系爭車禍發生時，系爭路口處天氣
    晴、日間視線良好，並無不能注意減速之情事等節，均為兩
    造所不爭執；又如被告能注意車前狀況並減速慢行，應能避
    免系爭車禍之發生。由此足認，被告駕駛A車於系爭路口右
    轉時，有未盡相當注意之過失，且吳明樺之死亡與被告之過
    失行為間具有相當因果關係，自應就原告2人因系爭車禍所
    受之損害負賠償責任。
㈡、兩造於系爭事故應負擔之過失比例
　1.民法第217條第1項規定，損害之發生或擴大，被害人與有過
    失者，法院得減輕賠償金額或免除之。所謂被害人與有過失
    ，只須其行為為損害之共同原因，且其過失行為並有助成損
    害之發生或擴大者，即屬相當，不問賠償義務人應負故意、
    過失或無過失責任，均有該條項規定之適用（最高法院86年
    度台上字第479號民事判決意旨參照）。又行人穿越道係供
    行人穿越之處所；機車應於規定車道行駛，道路交通管理處
    罰條例第3條第4款、第45條第1項第13款分別定有明文。
　2.經查，被告於系爭車禍中，有未注意車前狀況，並隨時採取
    必要安全措施，及轉彎前未減速慢行之過失，業如前述；而
    吳明樺於系爭車禍中，係騎乘B車行駛於系爭路口之北側行
    人穿越道一節，有系爭路口監視器畫面列印資料在卷可稽（
    警卷第75-76頁），是吳明樺於系爭車禍之發生，亦有未依
    規定行駛於機車車道，而違規騎乘B車行駛於行人穿越道之
    過失。本院審酌被告雖有轉彎前未減速慢行及未注意車前狀
    況之過失，然吳明樺騎乘B車行駛於系爭路口北側行人穿越
    道之行為，因機車之行進速度與行人間有明顯差異，且機車
    違規行駛於行人穿越道之情形，亦與行人穿越道通常應有之
    人車使用狀態有別，因此導致車禍事故發生之可能性亦隨之
    提高，故依被告、吳明樺前述過失行為對於系爭車禍發生之
    原因力強弱，認吳明樺應負擔稍高於被告之過失責任，高雄
    市政府交通局車輛行車事故鑑定委員會110年12月16日鑑定
    意見書記載：「吳明樺：未依車道行駛（行駛行人穿越道）
    ，為肇事主因。被告：右轉彎車未減速，未注意車前狀況，
    為肇事次因。」，亦同此見解。從而，依被告、吳明樺分別
    有上述過失情節，及其等過失行為對系爭事故發生原因力之
    強弱程度等一切情狀，認系爭事故之過失責任，應由被告負
    擔45％、原告負擔55％之過失比例為適當。
㈢、原告2人各得向被告請求之金額為何？　　
　　按不法侵害他人致死者，對於支出醫療及增加生活上需要之
    費用或殯葬費之人，亦應負損害賠償責任；不法侵害他人致
    死者，被害人之父、母、子、女及配偶，雖非財產上之損害
    ，亦得請求賠償相當之金額，民法第192 條第1 項、第194 
    條項分別定有明文。又慰藉金之賠償須以人格權遭遇侵害，
    使精神上受有痛苦為必要，其核給之標準固與財產上損害之
    計算不同，然非不可斟酌雙方身分資力與加害程度，及其他
    各種情形核定相當之數額。
  1.損害金額計算：
　⑴醫療費各954元、殯葬費各121,625元：
    原告2人因吳明樺死亡分別支出醫療費用954元、喪葬費用12
    1,625元等情已如前述，則依諸上開規定，原告2人自得請求
    被告就此賠償之。
　⑵精神慰撫金各2,300,000元：
　　原告2人為吳明樺之子女，因吳明樺於系爭車禍死亡而受有
    精神上之痛苦，因此所生之非財產上損害，自得請求被告賠
    償。本院審酌原告張峯銘之學歷為大學畢業，月收入98,900
    元；原告張瓊丹為碩士畢業，月收入101,960元，均為兩造
    所不爭執，考量兩造之身分地位、經濟能力及損害程度等一
    切情狀，認原告2人因系爭車禍所受之非財產上損害之精神
    慰撫金金額均為2,300,000元。
　⑶綜上，原告2人因系爭車禍所受損害金額均為2,422,579元【
    計算式：954元+121,625元+2,300,000元＝2,422,579元】。
  3.與有過失之扣除
　　原告應就系爭事故負擔55％之過失比例（即應自負損害金額
    之55％），業如前述。原告請求被告賠償前揭賠償，應有民
    法第217條第1項過失相抵規定之適用。據此計算，原告就前
    述因系爭事故所受之損害，得請求被告賠償之金額（即所受
    損害金額之45％）為1,090,161元【計算式：2,422,579元×45
    ％＝1,090,161】。
　4.強制汽車責任保險給付之扣除　
　⑴按保險人依強制汽車責任保險法規定所為之保險給付，視為
    被保險人損害賠償金額之一部分；被保險人受賠償請求時，
    得扣除之（強制汽車責任保險法第32條）。
　⑵經查，原告2人因系爭事故，已分別受領強制汽車責任保險給
    付1,000,000元，為兩造所不爭執。被告主張應從賠償金額
    中扣除，自屬有據。據此計算，扣除後之金額為90,161元【
    計算式：1,090,161元－1,000,000元＝90,161元】。
六、綜上所述，原告2人依侵權行為之法律關係，請求被告應分
    別給付原告2人90,161元，及自起訴狀繕本送達翌日即111年
    8月9日（附民卷第37頁）起至清償日止，按週年利率5％計算
    之利息，為有理由，應予准許。逾此範圍之請求，則無理由
    ，應予駁回。
七、原告2人勝訴部分，所命被告給付金額均未逾50萬元，爰依
    民事訴訟法第389條第1項第5款規定，依職權宣告假執行。
    原告2人雖陳明願供擔保請准宣告假執行，然僅係促使本院
    發動職權，爰就此部分不另為假執行准駁之諭知；另被告陳
    明願供擔保請准宣告免為假執行，核無不合，爰酌定相當之
    擔保金額，予以准許。至原告敗訴部分，其假執行之聲請失
    所附麗，應予駁回。
八、本件事證已臻明確，兩造其餘之攻擊或防禦方法及所用之證
    據，經本院斟酌後，認為均不足以影響本判決之結果，爰不
    逐一論列，附此敘明。
九、本件為刑事附帶民事訴訟，毋庸徵收裁判費，本案訴訟繫屬
    期間復無其他訴訟費用，無庸為訴訟費用負擔之諭知。
據上論結，原告之訴為一部有理由，一部無理由，依民事訴訟法
第389條第1項第5款，判決如主文。　
中　　華　　民　　國　　111 　年　　10　　月　　21　　日
                  刑事第八庭    法　官  何一宏　　　
以上正本證明與原本無異。
如不服本判決應於收受本判決後20日內向本院提出上訴書狀，並
應敘述具體理由，如未敘述上訴理由者，應於上訴期間屆滿後20
日內補提理由書狀於本院（均須按他造當事人之人數附繕本）「
切勿逕送上級法院」。
中　　華　　民　　國　　111 　年　　10　　月　　21　　日
　　　　　　　　　　　　　　　　書記官　陳建志
附表：
編號 項目名稱 請求金額 1 醫療費用 954元【計算式：1,908元÷2＝954元】 2 喪葬費用 121,625元【計算式：243,250元÷2＝121,625元】 3 慰撫金 4,877,421元 總額  5,000,000元【計算式：954元+121,625元+4,877,421元＝5,000,000元】